---
title: "Projet S3 :  STATISTIQUES MULTIVARIÉES"
output:
  word_document: default
  pdf_document: default
editor_options:
  chunk_output_type: console
---

#---------------------------------------------------------------------------------
#     CONFIGURATION DE MARKDONW PAR LE PACKAGE KNITR
#---------------------------------------------------------------------------------
```{r setup, include=FALSE}
library(knitr)
knitr::opts_chunk$set(echo = TRUE)
#install.packages("C:/coursR/ggplot2_2.1.0.zip", repos = NULL)
```
#--------------------------------------------------------------------------------
#    DECLARATION DU REPERTOIRE DE TRVAIL
#----------------------------------------------------------------------------------
```{r echo}
setwd("F:/PROJET-S3/Dossier de traitement/traitement Meteo") 
getwd()
```
#----------------------------------------------------------------------------------------
#    CALL & INSTALLATION DES PACKAGES DE TRAVAIL
#----------------------------------------------------------------------------------------
```{r warning=TRUE, echo=FALSE}
#manipulation facile des données
if(!require("pacman")){
	suppressMessages(install.packages("pacman"))
	suppressMessages(library("pacman"))
} 
 suppressMessages(p_load("tidyverse","gganimate","ggplot2","ggthemes","ggThemeAssist","esquisse","rms.gof","Metrics","lubridate","magrittr","dygraphs","zoo","xts","nortest","trend","SPEI","gifski"))
 
```
#----------------------------------------------------------------------------------------
#         IMPORTATION DES DONNEES DE SAFRAN 1959-2018
#----------------------------------------------------------------------------------------
```{r echo=FALSE}
setClass('myDate')
setAs("character","myDate", function(from) as.POSIXct(strptime(from, "%d/%m/%Y")))
dataMeteo<-read.csv("meteo.csv",dec = ",",sep = ";",header = F,skip=1, colClasses = c("myDate","numeric","numeric","numeric"), col.names = c("DATE", "Temperature","Precipitation", "ETP"))

str(dataMeteo)
```
#----------------------------------------------------------------------------------------
#    VERIFICATION DE LA COHERENCE DES DATAS IMPORTEES
#----------------------------------------------------------------------------------------
```{r echo=FALSE}
head(dataMeteo)
tail(dataMeteo)
summary(dataMeteo)
```
#--------------------------------------------------------------------------------
#     EXTRATION DES DONNEES(Temperature, Precipitation, ETP) PAR MOIS
#----------------------------------------------------------------------------------
```{r echo=FALSE}
#méthodes d'extration : les mois par an
format(dataMeteo$DATE,"%Y-%m")#pour lire a la fois les mois et les années
td<-data.frame(format(dataMeteo$DATE,"%Y-%m"),substr(dataMeteo$DATE,1,7))# pour verifier si les resultats sont les mêmes

#Calcul des moyennes mensuelles par Annee
tempMois<-tapply(dataMeteo$Temperature,format(dataMeteo$DATE,"%Y-%m"), mean)
tempMoisE<-tapply(dataMeteo$Temperature,substr(dataMeteo$DATE,1,7), mean)

#Comparaison pour verification
tv<-data.frame(tempMoisE,tempMois)#Test pour verifier les resultats sont les mêmes

#Calcul avec tapply
PreMois<-tapply(dataMeteo$Precipitation,format(dataMeteo$DATE,"%Y-%m"), sum)
EtpMois<-tapply(dataMeteo$ETP,format(dataMeteo$DATE,"%Y-%m"), mean)
EchMois<-data.frame(table(format(dataMeteo$DATE,"%Y-%m")))# grace la fonction table , je recupère les frequences dans un tableau 
str(EchMois)

#as.POSIXct(strptime(TempPINATA$V1, "%Y-%m-%d %H:%M:%S")) permet de convertir les chaines de caratères en format dates
#Recuperation dans un tableau et nomination des colonnes
Mois<-data.frame(EchMois$Var1, tempMois,PreMois,EtpMois)
names(Mois)<-c("Date","TempMensuelle","PrecMensuelle", "EtpMensuelle")
str(Mois)
```
#----------------------------------------------------------------------------------
#    EXTRATION DES DONNEES(Temperature, Precipitation, ETP) PAR ANNEE
#-----------------------------------------------------------------------------------
```{r echo=FALSE}
#Calcul des moyennes annuelles
tempAn<-tapply(dataMeteo$Temperature,format(dataMeteo$DATE,"%Y"), mean)
PreAn<-tapply(dataMeteo$Precipitation,format(dataMeteo$DATE,"%Y"), sum)
EtpAn<-tapply(dataMeteo$ETP,format(dataMeteo$DATE,"%Y"), mean)
Annee<-data.frame(table(format(dataMeteo$DATE,"%Y")))

Annee$Var1<-as.Date(strptime(Annee$Var1, "%Y"))
Annee$Var1<-year(Annee$Var1)

#Recuperation dans un tableau et nomination des colonnes
Annuel<-data.frame(Annee$Var1,tempAn,PreAn,EtpAn)
names(Annuel)<-c("Date","TempAnnuelle","PrecAnnuelle", "EtpAnnuelle")

str(Annuel)
```
#----------------------------------------------------------------------------------
#    TEMPERATURE (Journalière,Mois et Annuel)
#----------------------------------------------------------------------------------
```{r echo=FALSE}
par(mfcol=c(1,3))

barplot(dataMeteo$Temperature,ylab="Temperature(°C)",main = "Temperature journalière (1959-2018)",ylim = c(-20,40),names.arg = dataMeteo$DATE)
legend("topright",legend = paste(c("Min","1Quartile","Mediane","Moyenne","3Quartile","Max"), summary(dataMeteo$Temperature,digits = 3)), pch="+", col=1:6, text.col=1:6,cex = 0.6)
summary(dataMeteo$Temperature,digits = 3)

barplot(Mois$TempMensuelle,ylab="Temperature(°C)",main = "Temperature Mensuelle (1959-2018)",ylim = c(-3,22),names.arg = Mois$Date)
legend("topright",legend = paste(c("Min","1Quartile","Mediane","Moyenne","3Quartile","Max"), summary(Mois$TempMensuelle,digits = 3)),pch="+", col=1:6, text.col=1:6, cex = 0.6)
summary(Mois$TempMensuelle,digits = 3)

barplot(Annuel$TempAnnuelle,ylab="Temperature(°C)",main = "Temperature Annuelle (1959-2018)",ylim = c(0,12),names.arg = Annuel$Date)
legend("topright",legend = paste(c("Min","1Quartile","Mediane","Moyenne","3Quartile","Max"), summary(Annuel$TempAnnuelle,digits = 3)),pch="+", col=1:6, text.col=1:6, cex = 0.6)
summary(Annuel$TempAnnuelle,digits = 3)

par(mfcol=c(1,1))
```
#----------------------------------------------------------------------------------
#    PRECIPITATION (Journalière, Mois et Annuel)
#----------------------------------------------------------------------------------
```{r echo=FALSE}
par(mfrow=c(1,3))

barplot(dataMeteo$Precipitation,ylab = "Hauteur de pluie(mm)",main = "Precipitation journalière(1959-2018)",ylim = c(0,200),names.arg=dataMeteo$DATE)
legend("topright",legend = paste(c("Min","1Quartile","Mediane","Moyenne","3Quartile","Max"), summary(dataMeteo$Precipitation,digits = 3)),pch="+", col=1:6, text.col=1:6, cex = 0.6)

barplot(Mois$PrecMensuelle,ylab = "Hauteur de pluie(mm)",main = "Precipitation Mensuelle(1959-2018)",ylim = c(0,500),names.arg=Mois$Date)
legend("topright",legend = paste(c("Min","1Quartile","Mediane","Moyenne","3Quartile","Max"), summary(Mois$PrecMensuelle,digits = 3)), pch="+", col=1:6, text.col=1:6,cex = 0.6)

barplot(Annuel$PrecAnnuelle,ylab = "Hauteur de pluie(mm)",main = "Precipitation Annuelle(1959-2018)",ylim = c(0,1800),names.arg=Annuel$Date)
legend("topright",legend = paste(c("Min","1Quartile","Mediane","Moyenne","3Quartile","Max"), summary(Annuel$PrecAnnuelle,digits = 3)),pch="+", col=1:6, text.col=1:6,cex = 0.6)

par(mfcol=c(1,1))
```
#-----------------------------------------------------------------------------------
#      EVAPORATION (Journalière , Mois et Annuel)
#---------------------------------------------------------------------------------
```{r echo=FALSE}
par(mfrow=c(1,3))

barplot(dataMeteo$ETP,ylab = "Evaporation",main = "Evaporation journalière(1959-2018)",ylim = c(-2,10), names.arg = dataMeteo$DATE)
legend("topright",legend = paste(c("Min","1Quartile","Mediane","Moyenne","3Quartile","Max"), summary(dataMeteo$ETP,digits = 3)),pch="+", col=1:6, text.col=1:6, cex = 0.6)

barplot(Mois$EtpMensuelle,ylab = "Evaporation",main = "Evaporation Mensuelle (1959-2018)",ylim = c(0,5),names.arg = Mois$Date)
legend("topright",legend = paste(c("Min","1Quartile","Mediane","Moyenne","3Quartile","Max"), summary(Mois$EtpMensuelle,digits = 3)),pch="+", col=1:6, text.col=1:6, cex = 0.6)

barplot(Annuel$EtpAnnuelle,ylab = "Evaporation",main = "Evaporation Annuelle (1959-2018)",ylim = c(0,3),names.arg = Annuel$Date)
legend("topright",legend = paste(c("Min","1Quartile","Mediane","Moyenne","3Quartile","Max"), summary(Annuel$EtpAnnuelle,digits = 3)), pch="+", col=1:6, text.col=1:6,cex = 0.6)

par(mfcol=c(1,1))
```
#----------------------------------------------------------------------------------
#      Diagramme ombrothermique (Pluie et Temperature avec P=2T)
#-------------------------------------------------------------------------------
```{r echo=FALSE}
par(mfrow=c(1,1))
#Calcul des moyennes annuelles
TempM<-tapply(dataMeteo$Temperature,month(dataMeteo$DATE), mean)
ETpM<-tapply(dataMeteo$ETP,month(dataMeteo$DATE), mean)

#calcul la moyenne des hauteurs de pluies annuelles par Mois
MoyMois<-function(x){sum(x)/(2018-1959)}
PrecuM<-tapply(dataMeteo$Precipitation,month(dataMeteo$DATE), MoyMois)

#Recuperation dans un tableau et nomination des colonnes
DiaOmb<-data.frame(month.name,TempM,PrecuM,ETpM)
names(DiaOmb)<-c("Date","TempDiaOmb","PrecDiaOmb", "EtpDiaOmb")
str(DiaOmb)
resu=table(kable(summary(DiaOmb)))
resu=data.frame(resu)
sum(DiaOmb$PrecDiaOmb)


#Code mieux arranger et tres simple
plot.new()
par(mar=c(4,4,3,4))# les  marges larges pour l'ajout ultérieur des titres des axes
#Diagramme des précipitations avec configuration de l'axe et de sa couleur
barplot(DiaOmb$PrecDiaOmb,main="Diagramme Ombrothermique (1959-2018)",xlab = "", ylab = "", ylim=c(0,130),names.arg = substr(month.name, 1,1), las =1, col = "Darkblue")
axis(2,col="blue",las = 2, col.axis="Darkblue")
mtext("Précipitation (mm)",col = "Darkblue",side=2,line=2,cex=1.1)

par(new=T,mar=c(4,4,3,4)) #Une nouvelle colonne avec les memes marges de depart pour les titres
#graphique de la temperature avec configuration de l'axe et de sa couleur
plot(DiaOmb$TempDiaOmb,yaxs = "i", axes=F,yaxt = "n", xaxt = "n",type="o",lwd=2,pch=16,col="red",xlab = "", 
     ylab ="",ylim=c(0,65))
axis(4,col="red",las = 2,col.axis="red")
mtext("Température (°C)",side=4,col="red",line=2,cex=1.1)

#axis(1,las = 1,col.axis="black")
mtext("Mois",side=1,col="black",line=2.5,cex=1.1)
legend("top",legend = paste(c("Temperature","Précipitation")),pch="+", col=c("red","Darkblue"), text.col=c("red","Darkblue"),cex = 1)

par(mfcol=c(1,1))
```
#-------------------------------------------------------------------------------
#       Diagramme ombrothermique de pluie et Évaporation
#--------------------------------------------------------------------------------
```{r echo=FALSE}
par(mfrow=c(1,1))
par(mar=c(4,4,3,4))# les  marges larges pour l'ajout ultérieur des titres des axes
#Diagramme des précipitations avec configuration de l'axe et de sa couleur
barplot(DiaOmb$PrecDiaOmb,main="Diagramme Ombrothermique (1959-2018)",xlab = "", ylab = "", ylim=c(0,130),names.arg = substr(month.name, 1,1), las =1, col = "Darkblue")
axis(2,col="blue",las = 2, col.axis="Darkblue")
mtext("Précipitation (mm)",col = "Darkblue",side=2,line=2,cex=1.1)

par(new=T,mar=c(4,4,3,4)) #Une nouvelle colonne avec les memes marges de depart pour les titres
#graphique de l'evaporation avec configuration de l'axe et de sa couleur
plot(DiaOmb$EtpDiaOmb,yaxs = "i", axes=F,yaxt = "n", xaxt = "n",type="o",lwd=2,pch=16,col="darkgoldenrod",xlab = "", ylab ="",ylim=c(0,65))
axis(4,col="darkgoldenrod",las = 2,col.axis="darkgoldenrod")
mtext("EVAPORATION (mm)",side=4,col="darkgoldenrod",line=2,cex=1.1)

#axis(1,las = 1,col.axis="black")
mtext("Mois",side=1,col="black",line=2.5,cex=1.1)
legend("top",legend = paste(c("Evaporation","Précipitations")),pch="+", col=c("darkgoldenrod","Darkblue"), text.col=c("darkgoldenrod","Darkblue"),cex = 0.6)

par(mfcol=c(1,1))
```
#---------------------------------------------------------------------------------
#       Comparaison des données locales avec celle du modèle SAFRAN
#----------------------------------------------------------------------------------
# *****Sonde Baro Temperature locale PINATA

```{r echo=TRUE}
par(mfcol=c(1,1))
#IMPORTATION DES DONNEES 
setClass('myDate1')
setAs("character","myDate1", function(from) as.POSIXct(strptime(from, "%Y-%m-%d %H:%M:%S")))

TempPINATA=read.csv("F:/PROJET-S3/Donnees/2- Sonde barométrique et temperature locales/Données sources/Mai_2019/1 - Fichier ZIP/VuSitu_2018-10-18_08-00-00_Arbre_Entrer_Baro pinata.csv",sep=",",skip=26,dec=".",header=F)

#CONFIGURATION DES DONNEES PAR LEUR CLASSE POUR UNE BONNE GESTION
Date=as.POSIXct(strptime(TempPINATA$V1, "%Y-%m-%d %H:%M:%S"))
Pression=as.numeric(TempPINATA$V2)
Temperature=as.numeric(TempPINATA$V3)

#NOMINATION DES COLONNES ET VERIFICATION DES DONNÉES
TempPINATA=data.frame(Date,Pression,Temperature)
str(TempPINATA)
head(TempPINATA)
tail(TempPINATA)
summary(TempPINATA)

##Calcul des moyennes par jours

#codes d'extration des donnees de 2018 de la base
format(TempPINATA$Date, "%Y")<2019 # marche seulement dans le cas des DATES
grep("^2018-[10-12]", TempPINATA$Date); grep("^2018", TempPINATA$Date) # les expressions de regex marchent très bien
 
#Méthode d'extration des données
TempPINATA2018=TempPINATA[grep("^2018", TempPINATA$Date),] #marche pour tout type de donnée
TempPINATA2018=TempPINATA[format(TempPINATA$Date, "%Y")<2019,] # marche seulement pour les format DATES

#verification des donnees 
str(TempPINATA2018)
summary(TempPINATA2018)

#temptest=tapply(TempPINATA$Temperature, substr(TempPINATA$Date,9,10), mean)
TempDay=tapply(TempPINATA2018$Temperature,format(TempPINATA2018$Date, "%Y-%m-%d"), mean)
pressDay=tapply(TempPINATA2018$Pression,format(TempPINATA2018$Date, "%Y-%m-%d"), mean)
freqDM<-data.frame(table(format(TempPINATA2018$Date, "%Y-%m-%d")))
MyDat=data.frame(freqDM$Var1,TempDay,pressDay)
names(MyDat)<-c("Jour","Temperature journlière","Pression journalière")

#Calcul des moyennes par mois
TempMont=tapply(TempPINATA2018$Temperature,format(TempPINATA2018$Date, "%Y-%m"), mean)
pressMont=tapply(TempPINATA2018$Pression,format(TempPINATA2018$Date, "%Y-%m"), mean)
freqMont=data.frame(table(format(TempPINATA2018$Date, "%Y-%m")))

#calcul des moyennes par an (pas de données)
TempYear=tapply(TempPINATA2018$Temperature,year(TempPINATA2018$Date), mean)
pressYear=tapply(TempPINATA2018$Pression,year(TempPINATA2018$Date), mean)
freqYear=data.frame(table(format(TempPINATA2018$Date, "%Y")))

par(mfcol=c(1,1))
```
#___Extration données SAFRAN 2018 Pour Comparaison________
```{r echo=FALSE}
#donnee de SAFRAN en 2018
#year(dataMeteo$DATE)==2018
grep("^2018-10-18",dataMeteo$DATE)
Safran2018=dataMeteo[grep("^2018-10-18",dataMeteo$DATE):length(dataMeteo$DATE),]
summary(Safran2018)
TempM2018=tapply(Safran2018$Temperature, format(Safran2018$DATE,"%Y-%m"),mean)
Temp2018=tapply(Safran2018$Temperature, year(Safran2018$DATE),mean)
```
#______RMSE & COMPARAISON________________________________
```{r echo=FALSE}
par(mfrow=c(1,1))
#les coefficients de RMSE
rmseJ=rmse(TempDay,Safran2018$Temperature)
rmseM=rmse(TempMont,TempM2018)
rmseA=rmse(TempYear,Temp2018)

#les coefficients de Pearson
corJ=cor(TempDay,Safran2018$Temperature)
corM=cor(TempMont,TempM2018)
corA=cor(TempYear,Temp2018)

#rmseJ=gof(TempDay,Safran2018$Temperature)
#rmseM=gof(TempMont,TempM2018)
#rmseA=gof(TempYear,Temp2018)

##Comparaison par graphes
#Tableau
compJ=data.frame(MyDat$Jour,Safran2018$Temperature,TempDay)
#compM=data.frame(freqMont$Var1,TempM2018,TempMont)
#compA=data.frame(freqYear$Var1,Temp2018,TempYear)

str(compJ)
compJ$MyDat.Jour<-as.POSIXct(strptime(compJ$MyDat.Jour,"%Y-%m-%d"))
str(compJ)

x11()
##Comparaison Journalière
plot(compJ$MyDat.Jour,compJ$Safran2018.Temperature, type="l",pch=16, col = "blue",xlab="Jour",ylab="Tempéracture(°C)", main="Comparaison Journalière (2018-10 à 2018-12)",ylim = c(min(compJ$TempDay),max(compJ$Safran2018.Temperature)))
lines(compJ$MyDat.Jour,compJ$TempDay,col = "red", type = "l",pch=14)
legend("topright",legend = paste(c("RMSE","Pearson"),round(c(rmseJ,corJ), 3)), pch="+", col=1:2, text.col=1:2,cex = 1.2)
legend("bottom",legend = c("PINATA", "SAFRAN"),pch = c(16,14),col= c("red","blue"),cex = 1)

par(mfcol=c(1,1))

##Comparaison Journalière avec ggpplot
graph<-ggplot(compJ, aes(MyDat.Jour)) +
  geom_linematp(aes(y=compJ$Safran2018.Temperature, colour="TemperatureSafran2018")) +
  geom_line(aes(y=compJ$TempDay, colour="Temperature")) +
  labs(colour="Type", 
       x="Jour",
       y="Tendance") +
  scale_colour_manual(values=c("blue", "red")) +
  theme(legend.position=c(0.9, 0.9))+
  theme_bw()+
  labs(title ="Comparaison entre Temperature locale et Modele de SAFRAN")
#Pour ajouter une annotation au graphe draw_label
#label <- expression(paste("Coefficients (", "RMSE", " = ", round(rmseJ, digits=4), ", ", "Pearson", " = ", round(corJ, digits=4), ")"))
#label <- expression(paste("Densité N(", mu, " = ", 3.1856, ", ", sigma^2, " = ", 0.9435, ")"))
#graph + draw_label(label, x = 10, y = 0.40, hjust = 0, vjust = 0, colour = "blue") 



## Comparaison Journalière (regression lineaire) par Mapping
ggplot(compJ)+
  geom_smooth(mapping =aes(MyDat.Jour,compJ$Safran2018.Temperature))+
  geom_smooth(mapping =aes(MyDat.Jour,compJ$TempDay))

par(mfcol=c(1,1))

```
#------------------------------------------------------------------------------------
#        DECOMPOSITION SERIE TEMPORELLE : TEMPERATURE
#------------------------------------------------------------------------------------
```{r echo=FALSE}
par(mfcol=c(1,1))
# # # SERIES TEMPORELLES ET CHRONOLOGIQUES 
Mois
str(Mois)
Mois<-Mois[order(Mois$Date),] #classement PAR DATE
attach(Mois)

### Etude classique  sur la Temperature---------------------------------------------------------------------

#Presentation des données
plot(TempMensuelle,main = "Donnée de la temperature initiale", ylim = c(0,max(TempMensuelle)))

#Transformations les données en Timseries
tempMois.ts=ts(TempMensuelle,start = c(1959,1), frequency = 12)
plot(tempMois.ts,main = "Donnée de la temperature Timserie", ylim = c(0,max(tempMois.ts)))

#DECOMPOSITION par la commande decompose avec type multipicative
#tempMois.ts.dcp=decompose(tempMois.ts,type="mult")
#plot(tempMois.ts.dcp,main="Decomposition en série ")

#plot(tempMois.ts,main = "Donnée de la temperature Timserie", ylim = c(0,max(tempMois.ts)))
#lines(tempMois.ts.dcp$trend, col ="red")


##Normalité et indépendance des résidus issus de la decomposition
#par(mfrow=c(2,1))
#residus.dcp=tempMois.ts.dcp$random
#hist(residus, probability = TRUE,main="residus de la décomposition classique" ,xlab = "")
#curve(dnorm(x,mean(residus.dcp),sd(residus.dcp)), add = T, col="red")
#QQplot
#qqnorm(residus.dcp, datax=TRUE, main="residus de la décomposition classique")
#qqline(residus.dcp,datax=TRUE)


#DECOMPOSITION decomp=stl(database,s.window="periodic")-----------------------------------
tempMois.ts.stl=stl(tempMois.ts,s.window="periodic")
plot(tempMois.ts.stl)

plot(tempMois.ts,main = "Donnée de la temperature Timserie", ylim = c(0,max(tempMois.ts)))
lines(tempMois.ts.stl$time.series[,2], col ="red")


#Normalité et indépendance des résidus issus de la decomposition
par(mfrow=c(1,2))
residus=tempMois.ts.stl$time.series[,3]
hist(residus, probability = TRUE,main="residus de la décomposition classique" ,xlab = "")
curve(dnorm(x,mean(residus),sd(residus)), add = T, col="red")
#QQplot
qqnorm(residus, datax=TRUE, main="residus de la décomposition classique")
qqline(residus,datax=TRUE)
ks.test(residus, "pnorm",mean(residus),sd(residus))

par(mfcol=c(1,1))
# Etude par lissage exponentiel :HoltWinters 
temp.Hw=HoltWinters(tempMois.ts)
plot(temp.Hw$fitted)
#prediction 

predict(temp.Hw,n.ahead = 60)
plot.ts(tempMois.ts,main = "Donnée de la temperature Timserie")
lines(predict(temp.Hw,n.ahead = 60), col ="red")
plot(predict(temp.Hw,n.ahead = 60),type="b")

predict(temp.Hw,n.ahead = 60)

# Analyse à posteriori de la prévision
TempPredi2019<-predict(temp.Hw,n.ahead =12 )
TempPredi2019[10:12,]
#Temperature SAFRAN de 2018(10 à 12 : 3mois)
TempSafran3Mois<-tapply(compJ$Safran2018.Temperature,format(compJ$MyDat.Jour,"%Y-%m") , mean)
#Temperature local PINATA
Templocal<-tapply(compJ$TempDay,format(compJ$MyDat.Jour,"%Y-%m") , mean)

rmseVer=rmse(Templocal,TempPredi2019[10:12,])
rmseVer2=rmse(TempSafran3Mois,TempPredi2019[10:12,])

par(mfcol=c(1,1))

```
#-----------------------------------------------------------------------------------
#     DECOMPOSITION SERIES TEMPORELLES : Precipitation SAFRAN
#------------------------------------------------------------------------------------
```{r echo=FALSE}
par(mfcol=c(1,1))
attach(Mois)
#Presentation des données
plot(PrecMensuelle,main = "Donnée de la précitation originae", ylim = c(0,max(PrecMensuelle)))

#Transformations les données en Timseries
preMois.ts=ts(PrecMensuelle,start = c(1959,1), frequency = 12)

#DECOMPOSITION par la commande de decompose 
preMois.ts.dcp=decompose(preMois.ts,type="mult")
plot(preMois.ts.dcp)

residusPre=preMois.ts.dcp$x
par(mfrow=c(2,1))
#Normalité et indépendance des résidus issus de la decomposition
#residus=tempMois.ts.dcp$figure
hist(residusPre, probability = TRUE,main="residus de la décomposition classique" ,xlab = "")
curve(dnorm(x,mean(residusPre),sd(residus)), add = T, col="red")
#QQplot
qqnorm(residusPre, datax=TRUE, main="residus de la décomposition classique")
qqline(residusPre,datax=TRUE)

par(mfcol=c(1,1))
#DECOMPOSITION decomp=stl(database,s.window="periodic")
PrecMois.ts.stl=stl(tempMois.ts,s.window="periodic")
plot(tempMois.ts.stl)

plot(preMois.ts,main = "Donnée de la Précipitation en Timserie", ylim = c(0,max(preMois.ts)))
lines(PrecMois.ts.stl$time.series[,2], col ="red")

par(mfrow=c(2,1))
#Normalité et indépendance des résidus issus de la decomposition
residusPre.slt=PrecMois.ts.stl$time.series[,3]
hist(residusPre.slt, probability = TRUE,main="residus de la décomposition classique" ,xlab = "")
curve(dnorm(x,mean(residusPre.slt),sd(residusPre.slt)), add = T, col="red")
#QQplot
qqnorm(residusPre.slt, datax=TRUE, main="residus de la décomposition classique")
qqline(residusPre.slt,datax=TRUE)

par(mfcol=c(1,1))
# Etude par lissage exponentiel :HoltWinters 
prec.Hw=HoltWinters(preMois.ts)
plot(prec.Hw$fitted)
#prediction 
predict(prec.Hw,n.ahead = 12)
plot(preMois.ts,main = "Donnée de la précipitation Timserie", ylim = c(0,max(tempMois.ts)))
lines(predict(prec.Hw,n.ahead = 12), col ="red")
par(mfcol=c(1,1))
```
#------------------------------------------------------------------------------------
#      DECOMPOSITION SERIES TEMPORELLES : EVAPORATION SAFRAN
#-------------------------------------------------------------------------------------
```{r echo=FALSE}
par(mfcol=c(1,1))
attach(Mois)
#Presentation des données
plot(EtpMensuelle,main = "Donnée d'évaporation originale",ylim = c(0,max(EtpMensuelle)))

#Transformations les données en Timseries
etpMois.ts=ts(EtpMensuelle,start = c(1959,1), frequency = 12)


plot(etpMois.ts,main = "Donnée d'évaporation en timserie", ylim = c(0,max(etpMois.ts)))
etpMois.ts.dcp=decompose(etpMois.ts,type="mult")
plot(etpMois.ts.dcp)

residusEtp.dec=etpMois.ts.dcp$x
par(mfrow=c(2,1))
#Normalité et indépendance des résidus issus de la decomposition
#residus=tempMois.ts.dcp$figure
hist(residusEtp.dec, probability = TRUE,main="residus de la décomposition classique" ,xlab = "")
curve(dnorm(x,mean(residusEtp.dec),sd(residusEtp.dec)), add = T, col="red")
#QQplot
qqnorm(residusEtp.dec, datax=TRUE, main="residus de la décomposition classique")
qqline(residusEtp.dec,datax=TRUE)

par(mfcol=c(1,1))
#DECOMPOSITION decomp=stl(database,s.window="periodic")
etpMois.ts.stl=stl(etpMois.ts,s.window="periodic")
plot(etpMois.ts.stl)

plot(etpMois.ts,main = "Donnée d'évaporation en Timserie", ylim = c(0,max(etpMois.ts)))
lines(etpMois.ts.stl$time.series[,2], col ="red")

par(mfrow=c(2,1))
#Normalité et indépendance des résidus issus de la decomposition
residusEtp.slt=etpMois.ts.stl$time.series[,3]
hist(residusEtp.slt, probability = TRUE,main="residus de la décomposition classique" ,xlab = "")
curve(dnorm(x,mean(residusEtp.slt),sd(residusEtp.slt)), add = T, col="red")
#QQplot
qqnorm(residusEtp.slt, datax=TRUE, main="residus de la décomposition classique")
qqline(residusEtp.slt,datax=TRUE)

par(mfcol=c(1,1))
# Etude par lissage exponentiel :HoltWinters 
etp.Hw=HoltWinters(etpMois.ts)
plot(etp.Hw$fitted)
#prediction 
predict(etp.Hw,n.ahead = 12)
plot(etpMois.ts,main = "Donnée d'évaporation Timserie", ylim = c(0,max(etpMois.ts)))
lines(predict(etp.Hw,n.ahead = 12), col ="red")

par(mfcol=c(1,1))
```
#-------------------------------------------------------------------------------------
#      Test de normalité
#------------------------------------------------------------------------------------
```{r echo=FALSE}
# # # courbe de normalité
par(mfrow=c(2,3))

##QQ-plot
#temperature
qqnorm(dataMeteo$Temperature, datax=TRUE, main="Temperature")
qqline(dataMeteo$Temperature,datax=TRUE)
#evaporation
qqnorm(dataMeteo$ETP, datax=TRUE, main="Evaporation")
qqline(dataMeteo$ETP,datax=TRUE)
#previpitation
qqnorm(dataMeteo$Precipitation, datax=TRUE, main="Precipitation")
qqline(dataMeteo$Precipitation,datax=TRUE)

##Histogramme de normalité
#temperature journaliere
hist(dataMeteo$Temperature, probability = TRUE,xlab = "", main = "")
curve(dnorm(x,mean(dataMeteo$Temperature),sd(dataMeteo$Temperature)), add = T, col="red")
#qnorm(dataMeteo$Temperature,mean(dataMeteo$Temperature),sd(dataMeteo$Temperature))

#Evaporation journalière
hist(dataMeteo$ETP, probability = TRUE,main="", xlab = "")
curve(dnorm(x,mean(dataMeteo$ETP),sd(dataMeteo$ETP)), add = T, col="red", xlab = "")
#qnorm(dataMeteo$ETP,mean(dataMeteo$ETP),sd(dataMeteo$ETP))
#precipitation journalière
hist(dataMeteo$Precipitation, probability = TRUE,main="" ,xlab = "")
curve(dnorm(x,mean(dataMeteo$Precipitation),sd(dataMeteo$Precipitation)), add = T, col="red")
#qnorm(dataMeteo$Precipitation,mean(dataMeteo$Precipitation),sd(dataMeteo$Precipitation))


pnorm(dataMeteo$ETP,0,1)
qnorm(dataMeteo$ETP,0,1)


##Test de kolmogorof
#precipitation
t<-ks.test(dataMeteo$Precipitation, "pnorm",mean(dataMeteo$Precipitation),sd(dataMeteo$Precipitation))
#temperature
ks.test(dataMeteo$Temperature, "pnorm",mean(dataMeteo$Temperature),sd(dataMeteo$Temperature))
#Evaporation
ks.test(dataMeteo$ETP, "pnorm",mean(dataMeteo$ETP),sd(dataMeteo$ETP))

par(mfcol=c(1,1))

```
#------------------------------------------------------------------------------------
#     SPI PRECIPITATION (oPTIONNEL)
#--------------------------------------------------------------------------------------
```{r echo=FALSE}
par(mfcol=c(1,1))

str(dataMeteo)
dataMeteo<-dataMeteo[order(dataMeteo$DATE),] #classement PAR DATE
str(dataMeteo)

#condition d'extration Tmin et Tmax
Tmin=tapply(dataMeteo$Temperature, format(dataMeteo$DATE,"%Y-%m"), min)
Tmax=tapply(dataMeteo$Temperature, format(dataMeteo$DATE,"%Y-%m"), max)
#Mois<-format(dataMeteo$DATE,"%m")
#Year=format(dataMeteo$DATE,"%Y")

Tab.SPI=data.frame(Annuel$Date,substr(Mois$Date,6,7),Tmin,Tmax,Mois$PrecMensuelle)
names(Tab.SPI)=c("YEAR","MONTH","TMIN","TMAX","PRCP")
write.table(Tab.SPI,"F:/PROJET-S3/Dossier de traitement/traitement Meteo/Spei/SPI.txt", dec = ".", sep = ";")
str(Tab.SPI)
summary(Tab.SPI)

#Estimation de SPEI et SPI

# coordonnée de Puyvador 
lat=42.65
long=2.1167


#-----------------------Calcul de SPEI----------------------------------------------------
TMIN=Tab.SPI$TMIN
TMAX=Tab.SPI$TMAX
# Hargreaves
Tab.SPI$PET<-hargreaves(TMIN,TMAX,lat=42.65)
CWBAL<-Tab.SPI$PRCP-Tab.SPI$PET
#Periode de 3
spei3=spei(CWBAL,3) 
plot.spei(spei3)
#Periode de 6 
spei6=spei(CWBAL,6) # 6 MOIS
plot.spei(spei6)
  #Periode de 12
spei12=spei(CWBAL,12) 
plot.spei(spei12,main ="12-Month SPEI")


#---------------------------Calcul de SPI---------------------------------------------------
spi3=spi(Tab.SPI$PRCP,3)
spi6=spi(Tab.SPI$PRCP,6)
spi9=spi(Tab.SPI$PRCP,9)
spi12=spi(Tab.SPI$PRCP,12)
spi24=spi(Tab.SPI$PRCP,24)

plot.spei(spi3,main ="3-Month SPI")
plot.spei(spi6,main ="6-Month SPI")
plot.spei(spi9,main ="9-Month SPI")
plot.spei(spi12,main ="12-Month SPI")
plot.spei(spi24,main ="24-Month SPI")

#Normalité et indépendance de spi3 / rarete de secheresse
par(mfrow=c(1,2))
hist(spi3$fitted, probability = TRUE,main="" ,xlab = "")
curve(dnorm(x,mean(spi3$fitted),sd(spi3$fitted)), add = T, col="red")
#QQplot
qqnorm(spi3$fitted, datax=TRUE, main="")
qqline(spi3$fitted,datax=TRUE)
ks.test(spi3$fitted, "pnorm",mean(spi3$fitted),sd(spi3$fitted))

hist(spi3$fitted)
plot(spi3$coefficients)

plot(spi6$fitted)
plot(spi6$coefficients)

par(mfcol=c(1,1))
```
#--------------------------------------------------------------------------------------
#     Comparaison des données locales avec celle du modèle SAFRAN
#--------------------------------------------------------------------------------------
#_____IMPORTATION DES PLUIES LOCALES
```{r echo=FALSE}
 par(mfcol=c(1,1))

setClass('myDate1')
setAs("character","myDate1", function(from) as.POSIXct(strptime(from, "%d/%m/%Y")))
PluLocal<-read.csv("F:/PROJET-S3/Donnees/4 - Pluviomètre local/RainfallLocalMeteorologicalStation.csv",dec = ".",sep = ";",header = F,skip=1, colClasses = c("myDate1","numeric"), col.names = c("DATE", "Precipitation"))

str(PluLocal)

#Comparaiosn des pluies
PluLocal=PluLocal[grep("^2018", PluLocal$DATE),]
dataMePluies=dataMeteo[grep("^2018-12", dataMeteo$DATE),][,c(1,3)]

str(PluLocal)
str(dataMePluies)

#les coefficients de RMSE
rmseP=rmse(PluLocal$Precipitation,dataMePluies$Precipitation)


#les coefficients de Pearson
corP=cor(PluLocal$Precipitation,dataMePluies$Precipitation)


##Comparaison par graphes
#Tableau
#Tableau
compP=data.frame(PluLocal$DATE,dataMePluies$Precipitation,PluLocal$Precipitation)

write.table(compP, file = "F:/PROJET-S3/Dossier de traitement/traitement Meteo/ComparaisonPluies.txt",sep = ";",dec = ".", row.names = TRUE)

str(compP)


compP$PluLocal.DATE<-as.POSIXct(strptime(compP$PluLocal.DATE,"%Y-%m-%d"))
str(compP)

x11()
##Comparaison Journalière
plot(PluLocal$DATE,dataMePluies$Precipitation, type="l",pch=16, col = "blue",xlab="Jour",ylab="Précipitation(mm)", main="Comparaison Journalière (2018-12-01 à 2018-12-31)",ylim = c(min(dataMePluies$Precipitation),max(PluLocal$Precipitation)))
lines(PluLocal$DATE,PluLocal$Precipitation,col = "red", type = "l",pch=14)
legend("topright",legend = paste(c("RMSE","Pearson"),round(c(rmseP,corP), 3)), pch="+", col=1:2, text.col=1:2,cex = 1.2)
legend("right",legend = c("Pluies locales", "SAFRAN"),pch = c(16,14),col= c("red","blue"),cex = 1)

par(mfcol=c(1,1))

##Comparaison Journalière avec ggpplot
graph<-ggplot(compP, aes(PluLocal$DATE)) +
  geom_line(aes(y=dataMePluies$Precipitation, colour="PrecipitationSafran2018")) +
  geom_line(aes(y=PluLocal$Precipitation, colour="PrecipitationLocales")) +
  labs(colour="Type", 
       x="Jour",
       y="Tendance") +
  scale_colour_manual(values=c("blue", "red")) +
  theme(legend.position=c(0.9, 0.9))+
  theme_bw()+
  labs(title ="Comparaison entre précipitationlocale et Modele de SAFRAN")
#Pour ajouter une annotation au graphe draw_label
#label <- expression(paste("Coefficients (", "RMSE", " = ", round(rmseJ, digits=4), ", ", "Pearson", " = ", round(corJ, digits=4), ")"))
#label <- expression(paste("Densité N(", mu, " = ", 3.1856, ", ", sigma^2, " = ", 0.9435, ")"))
#graph + draw_label(label, x = 10, y = 0.40, hjust = 0, vjust = 0, colour = "blue") 

## Comparaison Journalière (regression lineaire) par Mapping
ggplot(compP)+
  geom_smooth(mapping =aes(compP$PluLocal.DATE,compP$dataMePluies.Precipitation))+
  geom_smooth(mapping =aes(compP$PluLocal.DATE,compP$PluLocal.Precipitation))

par(mfcol=c(1,1))




```
