---
title: "stats multivariées"
output: word_document
editor_options: 
  chunk_output_type: console
---


#-------------------------------------------------------------------------------------------------------
#                           CONFIGURATION DE MARKDONW PAR LE PACKAGE KNITR
#-------------------------------------------------------------------------------------------------------
```{r setup, include=FALSE}
library(knitr)
knitr::opts_chunk$set(echo = TRUE)
#install.packages("C:/coursR/ggplot2_2.1.0.zip", repos = NULL)
```
#-------------------------------------------------------------------------------------------------------
#                                 DECLARATION DU REPERTOIRE DE TRVAIL
#-------------------------------------------------------------------------------------------------------
```{r echo=FALSE}
setwd("F:/PROJET-S3/Dossier de traitement/traitement Meteo") 
getwd()
```
#-------------------------------------------------------------------------------------------------------
#                                  INSTALLATION DES PACKAGES DE TRAVAIL
#-------------------------------------------------------------------------------------------------------
```{r}
#manipulation facile des données
install.packages("tidyverse")

#personnalisation des graphiques
#install.packages("ggplot2")
install.packages("gganimate")
install.packages("gganimate")
install.packages('ggthemes', dependencies = TRUE)
#install.packages("ggThemeAssist")
#install.packages("esquisse") # gestion graphique de ggplot

#Coefficients de comparaison sur les données
install.packages("rms.gof")
install.packages("Metrics")
install.packages("hydroGOF")

#gestion des dates pour extration facile
#install.packages("lubridate")
install.packages("magrittr")

#series temporelles ou chronlogiques
install.packages("forecast")
install.packages("zoo")
install.packages("dygraphs")
install.packages("xts")

#test d'hypothèses et statistiques
install.packages("nortest")
install.packages("trend")

#SPI sur la précipitation
install.packages("SPEI")
```
#-------------------------------------------------------------------------------------------------------
#                                     CALL DES PACKAGES DE TRAVAIL
#-------------------------------------------------------------------------------------------------------
```{r}
library(tidyverse)
library(gganimate)
#library(ggThemeAssist)
#library(esquisse)
#esquisse::esquisser()#Pour lancer le gestionnaire de graphiques de ggplot
library(ggplot2)
library(rms.gof)
library(Metrics)
library(lubridate)
library(magrittr)
#library(zoo)
#library(forecast)
#library(xts)
#library(dygraphs)
#library(ggthemes)
library(nortest)
library(trend)
library(SPEI)
```
#-------------------------------------------------------------------------------------------------------
#                   IMPORTATION DES DONNEES DE SAFRAN 1959-2018
#-------------------------------------------------------------------------------------------------------
```{r echo=FALSE}
setClass('myDate')
setAs("character","myDate", function(from) as.POSIXct(strptime(from, "%d/%m/%Y")))
dataMeteo<-read.csv("meteo.csv",dec = ",",sep = ";",header = F,skip=1, colClasses = c("myDate","numeric","numeric","numeric"), col.names = c("DATE", "Temperature","Precipitation", "ETP"))

str(dataMeteo)
```
#-------------------------------------------------------------------------------------------------------
#                  VERIFICATION DE LA COHERENCE DES DATAS IMPORTEES
#-------------------------------------------------------------------------------------------------------
```{r echo=FALSE}
head(dataMeteo)
tail(dataMeteo)
summary(dataMeteo)
```
#-------------------------------------------------------------------------------------------------------
#                Gestion des dates par le package Lubridate ou Tidyverse
#-------------------------------------------------------------------------------------------------------
```{r echo=FALSE}
year(dataMeteo$DATE)# tous les années
day(dataMeteo$DATE)# les jours
month(dataMeteo$DATE)# tous les mois 
mday(dataMeteo$DATE)# jour du mois
yday(dataMeteo$DATE) #jour de l'année
```
#-------------------------------------------------------------------------------------------------------
#                   EXTRATION DES DONNEES(Temperature, Precipitation, ETP) PAR MOIS
#-------------------------------------------------------------------------------------------------------
```{r echo=FALSE}
#fonction pour recuperer les mois par an
format(dataMeteo$DATE,"%Y-%m")#pour lire a la fois les mois et les années
td<-data.frame(format(dataMeteo$DATE,"%Y-%m"),substr(dataMeteo$DATE,1,7))# pour verifier si les resultats sont les mêmes

#Calcul des moyennes mensuelles par Annee
tempMoisE<-tapply(dataMeteo$Temperature,format(dataMeteo$DATE,"%Y-%m"), mean)
tempMois<-tapply(dataMeteo$Temperature,substr(dataMeteo$DATE,1,7), mean)

tv<-data.frame(tempMoisE,tempMois)#Test pour verifier les resultats sont les mêmes

PreMois<-tapply(dataMeteo$Precipitation,format(dataMeteo$DATE,"%Y-%m"), sum)
EtpMois<-tapply(dataMeteo$ETP,format(dataMeteo$DATE,"%Y-%m"), mean)
EchMois<-data.frame(table(format(dataMeteo$DATE,"%Y-%m")))# grace la fonction table , je recupère les frequences dans un tableau 
str(EchMois)
#as.POSIXct(strptime(TempPINATA$V1, "%Y-%m-%d %H:%M:%S"))
#Recuperation dans un tableau et nomination des colonnes
Mois<-data.frame(EchMois$Var1, tempMois,PreMois,EtpMois)
names(Mois)<-c("Date","TempMensuelle","PrecMensuelle", "EtpMensuelle")
str(Mois)
```
#-------------------------------------------------------------------------------------------------------
#                   EXTRATION DES DONNEES(Temperature, Precipitation, ETP) PAR ANNEE
#-------------------------------------------------------------------------------------------------------
```{r echo=FALSE}
#Calcul des moyennes annuelles
tempAn<-tapply(dataMeteo$Temperature,format(dataMeteo$DATE,"%Y"), mean)
PreAn<-tapply(dataMeteo$Precipitation,format(dataMeteo$DATE,"%Y"), sum)
EtpAn<-tapply(dataMeteo$ETP,format(dataMeteo$DATE,"%Y"), mean)
Annee<-data.frame(table(format(dataMeteo$DATE,"%Y")))

Annee$Var1<-as.Date(strptime(Annee$Var1, "%Y"))
Annee$Var1<-year(Annee$Var1)
#Recuperation dans un tableau et nomination des colonnes
Annuel<-data.frame(Annee$Var1,tempAn,PreAn,EtpAn)
names(Annuel)<-c("Date","TempAnnuelle","PrecAnnuelle", "EtpAnnuelle")
str(Annuel)
```
#-------------------------------------------------------------------------------------------------------
#                   TEMPERATURE (Journalière,Mois et Annuel)
#-------------------------------------------------------------------------------------------------------
```{r echo=FALSE}
par(mfcol=c(1,3))

barplot(dataMeteo$Temperature,ylab="Temperature(°C)",main = "Temperature journalière (1959-2018)",ylim = c(-20,40),names.arg = dataMeteo$DATE)
legend("topright",legend = paste(c("Min","1Quartile","Mediane","Moyenne","3Quartile","Max"), summary(dataMeteo$Temperature,digits = 3)), pch="+", col=1:6, text.col=1:6,cex = 0.6)
summary(dataMeteo$Temperature,digits = 3)

barplot(Mois$TempMensuelle,ylab="Temperature(°C)",main = "Temperature Mensuelle (1959-2018)",ylim = c(-3,22),names.arg = Mois$Date)
legend("topright",legend = paste(c("Min","1Quartile","Mediane","Moyenne","3Quartile","Max"), summary(Mois$TempMensuelle,digits = 3)),pch="+", col=1:6, text.col=1:6, cex = 0.6)
summary(Mois$TempMensuelle,digits = 3)

barplot(Annuel$TempAnnuelle,ylab="Temperature(°C)",main = "Temperature Annuelle (1959-2018)",ylim = c(0,12),names.arg = Annuel$Date)
legend("topright",legend = paste(c("Min","1Quartile","Mediane","Moyenne","3Quartile","Max"), summary(Annuel$TempAnnuelle,digits = 3)),pch="+", col=1:6, text.col=1:6, cex = 0.6)
summary(Annuel$TempAnnuelle,digits = 3)
```
#-------------------------------------------------------------------------------------------------------
#                   PRECIPITATION (Journalière, Mois et Annuel)
#-------------------------------------------------------------------------------------------------------
```{r}
par(mfrow=c(1,3))

barplot(dataMeteo$Precipitation,ylab = "Hauteur de pluie(mm)",main = "Precipitation journalière(1959-2018)",ylim = c(0,200),names.arg=dataMeteo$DATE)
legend("topright",legend = paste(c("Min","1Quartile","Mediane","Moyenne","3Quartile","Max"), summary(dataMeteo$Precipitation,digits = 3)),pch="+", col=1:6, text.col=1:6, cex = 0.6)

barplot(Mois$PrecMensuelle,ylab = "Hauteur de pluie(mm)",main = "Precipitation Mensuelle(1959-2018)",ylim = c(0,500),names.arg=Mois$Date)
legend("topright",legend = paste(c("Min","1Quartile","Mediane","Moyenne","3Quartile","Max"), summary(Mois$PrecMensuelle,digits = 3)), pch="+", col=1:6, text.col=1:6,cex = 0.6)

barplot(Annuel$PrecAnnuelle,ylab = "Hauteur de pluie(mm)",main = "Precipitation Annuelle(1959-2018)",ylim = c(0,1800),names.arg=Annuel$Date)
legend("topright",legend = paste(c("Min","1Quartile","Mediane","Moyenne","3Quartile","Max"), summary(Annuel$PrecAnnuelle,digits = 3)),pch="+", col=1:6, text.col=1:6,cex = 0.6)
```
#-------------------------------------------------------------------------------------------------------
#                   EVAPORATION (Journalière , Mois et Annuel)
#-------------------------------------------------------------------------------------------------------
```{r}
par(mfrow=c(1,3))

barplot(dataMeteo$ETP,ylab = "Evaporation",main = "Evaporation journalière(1959-2018)",ylim = c(-2,10), names.arg = dataMeteo$DATE)
legend("topright",legend = paste(c("Min","1Quartile","Mediane","Moyenne","3Quartile","Max"), summary(dataMeteo$ETP,digits = 3)),pch="+", col=1:6, text.col=1:6, cex = 0.6)

barplot(Mois$EtpMensuelle,ylab = "Evaporation",main = "Evaporation Mensuelle (1959-2018)",ylim = c(0,5),names.arg = Mois$Date)
legend("topright",legend = paste(c("Min","1Quartile","Mediane","Moyenne","3Quartile","Max"), summary(Mois$EtpMensuelle,digits = 3)),pch="+", col=1:6, text.col=1:6, cex = 0.6)

barplot(Annuel$EtpAnnuelle,ylab = "Evaporation",main = "Evaporation Annuelle (1959-2018)",ylim = c(0,3),names.arg = Annuel$Date)
legend("topright",legend = paste(c("Min","1Quartile","Mediane","Moyenne","3Quartile","Max"), summary(Annuel$EtpAnnuelle,digits = 3)), pch="+", col=1:6, text.col=1:6,cex = 0.6)
```
#-------------------------------------------------------------------------------------------------------
#                   Diagramme ombrothermique (Pluie et Temperature avec P=2T)
#-------------------------------------------------------------------------------------------------------
```{r}
#Calcul des moyennes annuelles
TempM<-tapply(dataMeteo$Temperature,month(dataMeteo$DATE), mean)
ETpM<-tapply(dataMeteo$ETP,month(dataMeteo$DATE), mean)

#calcul la moyenne des hauteurs de pluies annuelles par Mois
MoyMois<-function(x){sum(x)/(2018-1959)}
PrecuM<-tapply(dataMeteo$Precipitation,month(dataMeteo$DATE), MoyMois)

#Recuperation dans un tableau et nomination des colonnes
DiaOmb<-data.frame(month.name,TempM,PrecuM,ETpM)
names(DiaOmb)<-c("Date","TempDiaOmb","PrecDiaOmb", "EtpDiaOmb")
str(DiaOmb)
resu=table(kable(summary(DiaOmb)))
resu=data.frame(resu)
sum(DiaOmb$PrecDiaOmb)


#Code mieux arranger et tres simple
plot.new()
par(mar=c(4,4,3,4))# les  marges larges pour l'ajout ultérieur des titres des axes
#Diagramme des précipitations avec configuration de l'axe et de sa couleur
barplot(DiaOmb$PrecDiaOmb,main="Diagramme Ombrothermique (1959-2018)",xlab = "", ylab = "", ylim=c(0,130),names.arg = substr(month.name, 1,1), las =1, col = "Darkblue")
axis(2,col="blue",las = 2, col.axis="Darkblue")
mtext("Précipitation (mm)",col = "Darkblue",side=2,line=2,cex=1.1)

par(new=T,mar=c(4,4,3,4)) #Une nouvelle colonne avec les memes marges de depart pour les titres
#graphique de la temperature avec configuration de l'axe et de sa couleur
plot(DiaOmb$TempDiaOmb,yaxs = "i", axes=F,yaxt = "n", xaxt = "n",type="o",lwd=2,pch=16,col="red",xlab = "", 
     ylab ="",ylim=c(0,65))
axis(4,col="red",las = 2,col.axis="red")
mtext("Température (°C)",side=4,col="red",line=2,cex=1.1)

#axis(1,las = 1,col.axis="black")
mtext("Mois",side=1,col="black",line=2.5,cex=1.1)
legend("top",legend = paste(c("Temperature","Précipitation")),pch="+", col=c("red","Darkblue"), text.col=c("red","Darkblue"),cex = 0.8)
```
#-------------------------------------------------------------------------------------------------------
#                     Diagramme ombrothermique de pluie et evaporation
#-------------------------------------------------------------------------------------------------------
```{r}
plot.new()
par(mar=c(4,4,3,4))# les  marges larges pour l'ajout ultérieur des titres des axes
#Diagramme des précipitations avec configuration de l'axe et de sa couleur
barplot(DiaOmb$PrecDiaOmb,main="Diagramme Ombrothermique (1959-2018)",xlab = "", ylab = "", ylim=c(0,130),names.arg = substr(month.name, 1,1), las =1, col = "Darkblue")
axis(2,col="blue",las = 2, col.axis="Darkblue")
mtext("Précipitation (mm)",col = "Darkblue",side=2,line=2,cex=1.1)

par(new=T,mar=c(4,4,3,4)) #Une nouvelle colonne avec les memes marges de depart pour les titres
#graphique de l'evaporation avec configuration de l'axe et de sa couleur
plot(DiaOmb$EtpDiaOmb,yaxs = "i", axes=F,yaxt = "n", xaxt = "n",type="o",lwd=2,pch=16,col="darkgoldenrod",xlab = "", ylab ="",ylim=c(0,65))
axis(4,col="darkgoldenrod",las = 2,col.axis="darkgoldenrod")
mtext("EVAPORATION (mm)",side=4,col="darkgoldenrod",line=2,cex=1.1)

#axis(1,las = 1,col.axis="black")
mtext("Mois",side=1,col="black",line=2.5,cex=1.1)
legend("top",legend = paste(c("Evaporation","Précipitations")),pch="+", col=c("darkgoldenrod","Darkblue"), text.col=c("darkgoldenrod","Darkblue"),cex = 0.6)
```
#-------------------------------------------------------------------------------------------
#                      Comparaison des données locales avec celle du modèle SAFRAN
#-------------------------------------------------------------------------------------------
#____________Sonde Baro Temperature locale PINATA__________________________________________

```{r}
#IMPORTATION DES DONNEES 
setClass('myDate1')
setAs("character","myDate1", function(from) as.POSIXct(strptime(from, "%Y-%m-%d %H:%M:%S")))

TempPINATA=read.csv("D:/PROJET-S3/Donnees/2- Sonde barométrique et temperature locales/Données sources/Mai_2019/1 - Fichier ZIP/VuSitu_2018-10-18_08-00-00_Arbre_Entrer_Baro pinata.csv",sep=",",skip=26,dec=".",header=F)

#CONFIGURATION DES DONNEES PAR LEUR CLASSE POUR UNE BONNE GESTION
Date=as.POSIXct(strptime(TempPINATA$V1, "%Y-%m-%d %H:%M:%S"))
Pression=as.numeric(TempPINATA$V2)
Temperature=as.numeric(TempPINATA$V3)

#NOMINATION DES COLONNES ET VERIFICATION
TempPINATA=data.frame(Date,Pression,Temperature)
str(TempPINATA)
head(TempPINATA)
tail(TempPINATA)
summary(TempPINATA)

##Calcul des moyennes par jours

#codes d'extration des donnees de 2018 de la base
#year(TempPINATA$Date)<2019
grep("^2018-[10-12]", TempPINATA$Date)
grep("^2018", TempPINATA$Date)
TempPINATA2018=TempPINATA[grep("^2018", TempPINATA$Date),]

#verification des donnees 
str(TempPINATA2018)
summary(TempPINATA2018)

#temptest=tapply(TempPINATA$Temperature, substr(TempPINATA$Date,9,10), mean)
TempDay=tapply(TempPINATA2018$Temperature,format(TempPINATA2018$Date, "%Y-%m-%d"), mean)
pressDay=tapply(TempPINATA2018$Pression,format(TempPINATA2018$Date, "%Y-%m-%d"), mean)
freqDM<-data.frame(table(format(TempPINATA2018$Date, "%Y-%m-%d")))
MyDat=data.frame(freqDM$Var1,TempDay,pressDay)
names(MyDat)<-c("Jour","Temperature journlière","Pression journalière")

#Calcul des moyennes par mois
TempMont=tapply(TempPINATA2018$Temperature,format(TempPINATA2018$Date, "%Y"), mean)
pressMont=tapply(TempPINATA2018$Pression,format(TempPINATA2018$Date, "%Y"), mean)
freqMont=data.frame(table(format(TempPINATA2018$Date, "%Y-%m")))
#calcul des moyennes par an
TempYear=tapply(TempPINATA2018$Temperature,format(TempPINATA2018$Date, "%Y"), mean)
pressYear=tapply(TempPINATA2018$Pression,format(TempPINATA2018$Date, "%Y"), mean)
freqYear=data.frame(table(format(TempPINATA2018$Date, "%Y")))
```
#____________Extration données SAFRAN 2018_________________________________________________
```{r}
#donnee de SAFRAN en 2018
#year(dataMeteo$DATE)==2018
grep("^2018-10-18",dataMeteo$DATE)
Safran2018=dataMeteo[grep("^2018-10-18",dataMeteo$DATE):length(dataMeteo$DATE),]
summary(Safran2018)
TempM2018=tapply(Safran2018$Temperature, format(Safran2018$DATE,"%Y-%m"),mean)
Temp2018=tapply(Safran2018$Temperature, format(TempPINATA2018$Date,"%Y"),mean)
```
#_____________________RMSE & COMPARAISON___________________________________________________
```{r}
#les coefficients de RMSE
rmseJ=rmse(TempDay,Safran2018$Temperature)
rmseM=rmse(TempMont,TempM2018)
rmseA=rmse(TempYear,Temp2018)

#les coefficients de Pearson
corJ=cor(TempDay,Safran2018$Temperature)
corM=cor(TempMont,TempM2018)
corA=cor(TempYear,Temp2018)

#rmseJ=gof(TempDay,Safran2018$Temperature)
#rmseM=gof(TempMont,TempM2018)
#rmseA=gof(TempYear,Temp2018)

##Comparaison par graphes
#Tableau
compJ=data.frame(MyDat$Jour,Safran2018$Temperature,TempDay)
write.table(compJ, file = "D:/PROJET-S3/Dossier de traitement/traitement Meteo/ComparaisonTemperature.txt",sep = ";",dec = ".", row.names = TRUE)

#compM=data.frame(freqMont$Var1,TempM2018,TempMont)
#compA=data.frame(freqYear$Var1,Temp2018,TempYear)

str(compJ)
compJ$MyDat.Jour<-as.POSIXct(strptime(compJ$MyDat.Jour,"%Y-%m-%d"))
str(compJ)
##Comparaison Journalière
plot(compJ$MyDat.Jour,compJ$Safran2018.Temperature, type="l",pch=16, col = "blue",xlab="Jour",ylab="Tempéracture(°C)", main="Comparaison Journalière (2018-10 à 2018-12)",ylim = c(min(compJ$TempDay),max(compJ$Safran2018.Temperature)))
lines(compJ$MyDat.Jour,compJ$TempDay,col = "red", type = "l",pch=14)
legend("topright",legend = paste(c("RMSE","Pearson"),round(c(rmseJ,corJ), 3)), pch="+", col=1:2, text.col=1:2,cex = 1.2)
legend("bottom",legend = c("PINATA", "SAFRAN"),pch = c(16,14),col= c("red","blue"),cex = 1)

library(cowplot)
##Comparaison Journalière avec ggpplot
graph<-ggplot(compJ, aes(MyDat.Jour)) +
  geom_line(aes(y=compJ$Safran2018.Temperature, colour="TemperatureSafran2018")) +
  geom_line(aes(y=compJ$TempDay, colour="Temperature")) +
  labs(colour="Type", 
       x="Jour",
       y="Tendance") +
  scale_colour_manual(values=c("blue", "red")) +
  theme(legend.position=c(0.9, 0.9))+
  theme_bw()+
  labs(title ="Comparaison entre Temperature locale et Modele de SAFRAN")
#Pour ajouter une annotation au graphe draw_label
#label <- expression(paste("Coefficients (", "RMSE", " = ", round(rmseJ, digits=4), ", ", "Pearson", " = ", round(corJ, digits=4), ")"))
#label <- expression(paste("Densité N(", mu, " = ", 3.1856, ", ", sigma^2, " = ", 0.9435, ")"))
#graph + draw_label(label, x = 10, y = 0.40, hjust = 0, vjust = 0, colour = "blue") 



## Comparaison Journalière (regression lineaire) par Mapping
ggplot(compJ)+
  geom_smooth(mapping =aes(MyDat.Jour,compJ$Safran2018.Temperature))+
  geom_smooth(mapping =aes(MyDat.Jour,compJ$TempDay))
#library(ggnetwork); library(network)

##comparaison mensuelle      
#plot(compM$freqMont.Var1,compM$TempMont, type="o", xlab="Mois",ylab="Tendance", main="Comparaison Mensuelle",col = "red")
#lines(compM$freqMont.Var1,compM$TempM2018,col = "blue")
#lines(compM$freqMont.Var1,compM$TempMont,col = "red")
#legend("topright",legend = paste(c("RMSE","Pearson"), round(c(rmseM,corM)), digits=4), pch="+", col=1:2, text.col=1:2,cex = 0.6)
#legend("bottom",legend = paste(c("PINATA", "SAFRAN"), col=c("red","blue"), lty=1:2,cex = 0.6)) 

#comparaison annuelle
#plot(compA$freqYear.Var1,compA$TempYear, type="l", xlab="Ans",ylab="Tendance", main="Comparaison Annuelle",col = "red")
#lines(compA$freqYear.Var1,compA$Temp2018,col = "blue")
#lines(compA$freqYear.Var1,compA$TempYear,col = "red")
#legend("topright",legend = paste(c("RMSE","Pearson"), round(c(rmseA,corA)), digits=4), pch="+", col=1:2, text.col=1:2,cex = 0.6)
#legend("bottom",legend = paste(c("PINATA", "SAFRAN"), col=c("red","blue"), lty=1:2,cex = 0.6))

```
#-------------------------------------------------------------------------------------------
#                          DECOMPOSITION SERIE TEMPORELLE : TEMPERATURE
#-------------------------------------------------------------------------------------------
```{r}
# # # SERIES TEMPORELLES ET CHRONOLOGIQUES 
Mois
str(Mois)
Mois<-Mois[order(Mois$Date),] #classement PAR DATE
attach(Mois)

### Etude classique  sur la Temperature---------------------------------------------------------------------

#Presentation des données
plot(TempMensuelle,main = "Donnée de la temperature initiale", ylim = c(0,max(TempMensuelle)))

#Transformations les données en Timseries
tempMois.ts=ts(TempMensuelle,start = c(1959,1), frequency = 12)
plot(tempMois.ts,main = "Donnée de la temperature Timserie", ylim = c(0,max(tempMois.ts)))

#DECOMPOSITION par la commande decompose avec type multipicative
#tempMois.ts.dcp=decompose(tempMois.ts,type="mult")
#plot(tempMois.ts.dcp,main="Decomposition en série ")

#plot(tempMois.ts,main = "Donnée de la temperature Timserie", ylim = c(0,max(tempMois.ts)))
#lines(tempMois.ts.dcp$trend, col ="red")


##Normalité et indépendance des résidus issus de la decomposition
#par(mfrow=c(2,1))
#residus.dcp=tempMois.ts.dcp$random
#hist(residus, probability = TRUE,main="residus de la décomposition classique" ,xlab = "")
#curve(dnorm(x,mean(residus.dcp),sd(residus.dcp)), add = T, col="red")
#QQplot
#qqnorm(residus.dcp, datax=TRUE, main="residus de la décomposition classique")
#qqline(residus.dcp,datax=TRUE)


#DECOMPOSITION decomp=stl(database,s.window="periodic")-----------------------------------
tempMois.ts.stl=stl(tempMois.ts,s.window="periodic")
plot(tempMois.ts.stl)

plot(tempMois.ts,main = "Donnée de la temperature Timserie", ylim = c(0,max(tempMois.ts)))
lines(tempMois.ts.stl$time.series[,2], col ="red")


#Normalité et indépendance des résidus issus de la decomposition
par(mfrow=c(1,2))
residus=tempMois.ts.stl$time.series[,3]
hist(residus, probability = TRUE,main="residus de la décomposition classique" ,xlab = "")
curve(dnorm(x,mean(residus),sd(residus)), add = T, col="red")
#QQplot
qqnorm(residus, datax=TRUE, main="residus de la décomposition classique")
qqline(residus,datax=TRUE)
ks.test(residus, "pnorm",mean(residus),sd(residus))

# Etude par lissage exponentiel :HoltWinters 
temp.Hw=HoltWinters(tempMois.ts)
plot(temp.Hw$fitted)
#prediction 

predict(temp.Hw,n.ahead = 60)
plot.ts(tempMois.ts,main = "Donnée de la temperature Timserie")
lines(predict(temp.Hw,n.ahead = 60), col ="red")
plot(predict(temp.Hw,n.ahead = 60),type="b")

predict(temp.Hw,n.ahead = 60)

# Analyse à posteriori de la prévision
TempPredi2019<-predict(temp.Hw,n.ahead =12 )
TempPredi2019[10:12,]
#Temperature SAFRAN de 2018(10 à 12 : 3mois)
TempSafran3Mois<-tapply(compJ$Safran2018.Temperature,format(compJ$MyDat.Jour,"%Y-%m") , mean)
#Temperature local PINATA
Templocal<-tapply(compJ$TempDay,format(compJ$MyDat.Jour,"%Y-%m") , mean)

rmseVer=rmse(Templocal,TempPredi2019[10:12,])
rmseVer2=rmse(TempSafran3Mois,TempPredi2019[10:12,])

```
#-------------------------------------------------------------------------------------------
#                         DECOMPOSITION SERIES TEMPORELLES : Precipitation SAFRAN
#-------------------------------------------------------------------------------------------
```{r}
attach(Mois)
#Presentation des données
plot(PrecMensuelle,main = "Donnée de la précitation originae", ylim = c(0,max(PrecMensuelle)))

#Transformations les données en Timseries
preMois.ts=ts(PrecMensuelle,start = c(1959,1), frequency = 12)

#DECOMPOSITION par la commande de decompose 
preMois.ts.dcp=decompose(preMois.ts,type="mult")
plot(preMois.ts.dcp)

residusPre=preMois.ts.dcp$x
par(mfrow=c(2,1))
#Normalité et indépendance des résidus issus de la decomposition
#residus=tempMois.ts.dcp$figure
hist(residusPre, probability = TRUE,main="residus de la décomposition classique" ,xlab = "")
curve(dnorm(x,mean(residusPre),sd(residus)), add = T, col="red")
#QQplot
qqnorm(residusPre, datax=TRUE, main="residus de la décomposition classique")
qqline(residusPre,datax=TRUE)

#DECOMPOSITION decomp=stl(database,s.window="periodic")
PrecMois.ts.stl=stl(tempMois.ts,s.window="periodic")
plot(tempMois.ts.stl)

plot(preMois.ts,main = "Donnée de la Précipitation en Timserie", ylim = c(0,max(preMois.ts)))
lines(PrecMois.ts.stl$time.series[,2], col ="red")

par(mfrow=c(2,1))
#Normalité et indépendance des résidus issus de la decomposition
residusPre.slt=PrecMois.ts.stl$time.series[,3]
hist(residusPre.slt, probability = TRUE,main="residus de la décomposition classique" ,xlab = "")
curve(dnorm(x,mean(residusPre.slt),sd(residusPre.slt)), add = T, col="red")
#QQplot
qqnorm(residusPre.slt, datax=TRUE, main="residus de la décomposition classique")
qqline(residusPre.slt,datax=TRUE)

# Etude par lissage exponentiel :HoltWinters 
prec.Hw=HoltWinters(preMois.ts)
plot(prec.Hw$fitted)
#prediction 
predict(prec.Hw,n.ahead = 12)
plot(preMois.ts,main = "Donnée de la précipitation Timserie", ylim = c(0,max(tempMois.ts)))
lines(predict(prec.Hw,n.ahead = 12), col ="red")
```
#-------------------------------------------------------------------------------------------
#                         DECOMPOSITION SERIES TEMPORELLES : EVAPORATION SAFRAN
#-------------------------------------------------------------------------------------------
```{r}
attach(Mois)
#Presentation des données
plot(EtpMensuelle,main = "Donnée d'évaporation originale",ylim = c(0,max(EtpMensuelle)))

#Transformations les données en Timseries
etpMois.ts=ts(EtpMensuelle,start = c(1959,1), frequency = 12)


plot(etpMois.ts,main = "Donnée d'évaporation en timserie", ylim = c(0,max(etpMois.ts)))
etpMois.ts.dcp=decompose(etpMois.ts,type="mult")
plot(etpMois.ts.dcp)

residusEtp.dec=etpMois.ts.dcp$x
par(mfrow=c(2,1))
#Normalité et indépendance des résidus issus de la decomposition
#residus=tempMois.ts.dcp$figure
hist(residusEtp.dec, probability = TRUE,main="residus de la décomposition classique" ,xlab = "")
curve(dnorm(x,mean(residusEtp.dec),sd(residusEtp.dec)), add = T, col="red")
#QQplot
qqnorm(residusEtp.dec, datax=TRUE, main="residus de la décomposition classique")
qqline(residusEtp.dec,datax=TRUE)

#DECOMPOSITION decomp=stl(database,s.window="periodic")
etpMois.ts.stl=stl(etpMois.ts,s.window="periodic")
plot(etpMois.ts.stl)

plot(etpMois.ts,main = "Donnée d'évaporation en Timserie", ylim = c(0,max(etpMois.ts)))
lines(etpMois.ts.stl$time.series[,2], col ="red")

par(mfrow=c(2,1))
#Normalité et indépendance des résidus issus de la decomposition
residusEtp.slt=etpMois.ts.stl$time.series[,3]
hist(residusEtp.slt, probability = TRUE,main="residus de la décomposition classique" ,xlab = "")
curve(dnorm(x,mean(residusEtp.slt),sd(residusEtp.slt)), add = T, col="red")
#QQplot
qqnorm(residusEtp.slt, datax=TRUE, main="residus de la décomposition classique")
qqline(residusEtp.slt,datax=TRUE)

# Etude par lissage exponentiel :HoltWinters 
etp.Hw=HoltWinters(etpMois.ts)
plot(etp.Hw$fitted)
#prediction 
predict(etp.Hw,n.ahead = 12)
plot(etpMois.ts,main = "Donnée d'évaporation Timserie", ylim = c(0,max(etpMois.ts)))
lines(predict(etp.Hw,n.ahead = 12), col ="red")

```
#-------------------------------------------------------------------------------------------
#                                     Test de normalité
#-------------------------------------------------------------------------------------------
```{r}
# # # courbe de normalité
par(mfrow=c(2,3))

##QQ-plot
#temperature
qqnorm(dataMeteo$Temperature, datax=TRUE, main="Temperature")
qqline(dataMeteo$Temperature,datax=TRUE)
#evaporation
qqnorm(dataMeteo$ETP, datax=TRUE, main="Evaporation")
qqline(dataMeteo$ETP,datax=TRUE)
#previpitation
qqnorm(dataMeteo$Precipitation, datax=TRUE, main="Precipitation")
qqline(dataMeteo$Precipitation,datax=TRUE)

##Histogramme de normalité
#temperature journaliere
hist(dataMeteo$Temperature, probability = TRUE,xlab = "", main = "")
curve(dnorm(x,mean(dataMeteo$Temperature),sd(dataMeteo$Temperature)), add = T, col="red")
#qnorm(dataMeteo$Temperature,mean(dataMeteo$Temperature),sd(dataMeteo$Temperature))

#Evaporation journalière
hist(dataMeteo$ETP, probability = TRUE,main="", xlab = "")
curve(dnorm(x,mean(dataMeteo$ETP),sd(dataMeteo$ETP)), add = T, col="red", xlab = "")
#qnorm(dataMeteo$ETP,mean(dataMeteo$ETP),sd(dataMeteo$ETP))
#precipitation journalière
hist(dataMeteo$Precipitation, probability = TRUE,main="" ,xlab = "")
curve(dnorm(x,mean(dataMeteo$Precipitation),sd(dataMeteo$Precipitation)), add = T, col="red")
#qnorm(dataMeteo$Precipitation,mean(dataMeteo$Precipitation),sd(dataMeteo$Precipitation))


pnorm(dataMeteo$ETP,0,1)
qnorm(dataMeteo$ETP,0,1)


##Test de kolmogorof
#precipitation
t<-ks.test(dataMeteo$Precipitation, "pnorm",mean(dataMeteo$Precipitation),sd(dataMeteo$Precipitation))
#temperature
ks.test(dataMeteo$Temperature, "pnorm",mean(dataMeteo$Temperature),sd(dataMeteo$Temperature))
#Evaporation
ks.test(dataMeteo$ETP, "pnorm",mean(dataMeteo$ETP),sd(dataMeteo$ETP))

```
#-------------------------------------------------------------------------------------------
#                                     Test de normalité avec gganimate
#-------------------------------------------------------------------------------------------
```{r}

library(ggplot2)
data(Annuel)

graph1=function()
{
    p <- ggplot(Annuel, aes(x=Annuel$Date, colour=Annuel$TempAnnuelle, size=Annuel$EtpAnnuelle)) +
      geom_point(aes(y=Annuel$PrecAnnuelle))+
       ggtitle(Annuel$Date) + theme_classic()
      #geom_histogram(aes(Temperature),colour="Temperature")+
      #geom_histogram(aes(ETP), colour="ETP")+
      #scale_size("Annee", limits = range(Annuel$Date)) + geom_point() + ylim(20, 90) +
      
    print(p)
}

makeplot1 <- function(){
   datalist1 <- split(Annuel, Annuel$Date)
   lapply(datalist1,graph1())
}

# High Definition images:
gif_file1 <- save_gif(makeplot1(), width = 800, height = 450, res = 92)
utils::browseURL(gif_file1)



makeplot <- function()
{
     datalist <- split(Annuel, Annuel$Date) 
     lapply(datalist, function(data)
     {
       p <-ggplot(Annuel, aes( x = Annuel$Date)) +
           geom_bar()+transition_time(Annuel$PrecAnnuelle) +
           labs(title = 'Date: {frame_time}', x = 'Numero Chaitre', y = "Number of replicats") +
            ggtitle(Annuel$Date) + theme_classic()
         
           print(p)
   })
}

# High Definition images:
gif_file1 <- save_gif(makeplot(), width = 800, height = 450, res = 92)
utils::browseURL(gif_file1)  
  
  
  
  
```
#-------------------------------------------------------------------------------------------------------
#                        SPI PRECIPITATION
#-------------------------------------------------------------------------------------------------------
```{r}
str(dataMeteo)
dataMeteo<-dataMeteo[order(dataMeteo$DATE),] #classement PAR DATE
str(dataMeteo)

#condition d'extration Tmin et Tmax
Tmin=tapply(dataMeteo$Temperature, format(dataMeteo$DATE,"%Y-%m"), min)
Tmax=tapply(dataMeteo$Temperature, format(dataMeteo$DATE,"%Y-%m"), max)
#Mois<-format(dataMeteo$DATE,"%m")
#Year=format(dataMeteo$DATE,"%Y")

Tab.SPI=data.frame(Annuel$Date,substr(Mois$Date,6,7),Tmin,Tmax,Mois$PrecMensuelle)
names(Tab.SPI)=c("YEAR","MONTH","TMIN","TMAX","PRCP")
#write.table(Tab.SPI,"F:/PROJET-S3/Dossier de traitement/traitement Meteo/Spei/SPI.txt", dec = ".", sep = ";")
str(Tab.SPI)
summary(Tab.SPI)



# coordonnée de Puyvador 
lat=42.65
long=2.1167

#L'Indice Standardisé des Précipitations, ou en anglais Standardized Precipitation Index (SPI) créé par T.B. MCKEE et al. (1993) répond à la formule suivante :
#SPI = (Xi - Xm) / Si
#où Xi est le cumul de la pluie pour une année i ; Xm et Si, sont respectivement la moyenne et l'écart type des pluies annuelles observées pour une série donnée. 

Xi=tapply(dataMeteo$Precipitation,format(dataMeteo$DATE, "%Y"), sum)

MoyMois<-function(x){sum(x)/(2018-1959)}
PrecuM<-tapply(dataMeteo$Precipitation,format(dataMeteo$DATE, "%Y"), MoyMois)

Xm=mean(PrecuM)
Si=sd(PrecuM)

SPI = (Xi - Xm) / Si
write.table(SPI , file = "D:/PROJET-S3/Dossier de traitement/traitement Meteo/SPI.txt",sep = ";",dec = ".", row.names = TRUE)
SPI=data.frame(SPI,format(dataMeteo$DATE, "%Y"))
str(SPI)

install.packages("prec")
library("prec")


```
#-------------------------------------------------------------------------------------------
#                      Comparaison des données locales avec celle du modèle SAFRAN
#-------------------------------------------------------------------------------------------
#____________Pluie locale__________________________________________
```{r}
setClass('myDate1')
setAs("character","myDate1", function(from) as.POSIXct(strptime(from, "%d/%m/%Y")))
PluLocal<-read.csv("D:/PROJET-S3/Donnees/4 - Pluviomètre local/RainfallLocalMeteorologicalStation.csv",dec = ".",sep = ";",header = F,skip=1, colClasses = c("myDate1","numeric"), col.names = c("DATE", "Precipitation"))

str(PluLocal)

#Comparaiosn des pluies
PluLocal=PluLocal[grep("^2018", PluLocal$DATE),]
dataMePluies=dataMeteo[grep("^2018-12", dataMeteo$DATE),][,c(1,3)]

str(PluLocal)
str(dataMePluies)

#les coefficients de RMSE
rmseP=rmse(PluLocal$Precipitation,dataMePluies$Precipitation)


#les coefficients de Pearson
corP=cor(PluLocal$Precipitation,dataMePluies$Precipitation)




##Comparaison par graphes
#Tableau
compP=data.frame(PluLocal$DATE,dataMePluies$Precipitation,PluLocal$Precipitation)

write.table(compP, file = "D:/PROJET-S3/Dossier de traitement/traitement Meteo/ComparaisonPluies.txt",sep = ";",dec = ".", row.names = TRUE)

str(compP)

compJ$MyDat.Jour<-as.POSIXct(strptime(compJ$MyDat.Jour,"%Y-%m-%d"))
str(compJ)

##Comparaison Journalière
plot(PluLocal$DATE,dataMePluies$Precipitation, type="l",pch=16, col = "blue",xlab="Jour",ylab="Précipitation(mm)", main="Comparaison Journalière (2018-12-01 à 2018-12-31)",ylim = c(min(dataMePluies$Precipitation),max(PluLocal$Precipitation)))
lines(PluLocal$DATE,PluLocal$Precipitation,col = "red", type = "l",pch=14)
legend("topright",legend = paste(c("RMSE","Pearson"),round(c(rmseP,corP), 3)), pch="+", col=1:2, text.col=1:2,cex = 1.2)
legend("right",legend = c("Pluies locales", "SAFRAN"),pch = c(16,14),col= c("red","blue"),cex = 1)

library(cowplot)
##Comparaison Journalière avec ggpplot
graph<-ggplot(compJ, aes(MyDat.Jour)) +
  geom_line(aes(y=compJ$Safran2018.Temperature, colour="TemperatureSafran2018")) +
  geom_line(aes(y=compJ$TempDay, colour="Temperature")) +
  labs(colour="Type", 
       x="Jour",
       y="Tendance") +
  scale_colour_manual(values=c("blue", "red")) +
  theme(legend.position=c(0.9, 0.9))+
  theme_bw()+
  labs(title ="Comparaison entre Temperature locale et Modele de SAFRAN")
#Pour ajouter une annotation au graphe draw_label
#label <- expression(paste("Coefficients (", "RMSE", " = ", round(rmseJ, digits=4), ", ", "Pearson", " = ", round(corJ, digits=4), ")"))
#label <- expression(paste("Densité N(", mu, " = ", 3.1856, ", ", sigma^2, " = ", 0.9435, ")"))
#graph + draw_label(label, x = 10, y = 0.40, hjust = 0, vjust = 0, colour = "blue") 



## Comparaison Journalière (regression lineaire) par Mapping
ggplot(compJ)+
  geom_smooth(mapping =aes(MyDat.Jour,compJ$Safran2018.Temperature))+
  geom_smooth(mapping =aes(MyDat.Jour,compJ$TempDay))


```
#-------------------------------------------------------------------------------------------
#                                    Comparaison boites moustaches
#-------------------------------------------------------------------------------------------
```{r}
compJ
p1 = compJ$Safran2018.Temperature
p2 = compJ$TempDay

ggstatsplot::ggbetweenstats(
  data = compJ,
  x = Species,
  y = Sepal.Length,
  messages = FALSE
) + # further modification outside of ggstatsplot
  ggplot2::coord_cartesian(ylim = c(3, 8)) +
  ggplot2::scale_y_continuous(breaks = seq(3, 8, by = 1))


ggboxplot(df, x = "dose", y = "len", color = "dose", palette =c("#00AFBB", "#E7B800", "#FC4E07"), add = "jitter", shape
= "dose") +
theme(legend.position="none")




```
